【裁判字號】    88,上訴,1816
【裁判日期】    890106
【裁判案由】    違反槍砲彈藥刀械管制條例
【裁判全文】
臺灣高等法院臺中分院刑事判決                  八十八年度上訴字第一八一六號
    上  訴  人
    即  被  告  丙○○
    指定辯護人  本院公設辯護人  乙○○
右上訴人因違反槍砲彈藥刀械管制條例案件，不服臺灣彰化地方法院八十八年度訴字
第二○二號，中華民國八十八年六月十七日第一審判決（起訴案號：臺灣彰化地方法
院檢察署八十八年度偵字第二九號），提起上訴，本院判決如左：
      主  文
原判決撤銷。
丙○○共同未經許可，持有手槍，處有期徒刑伍年，併科罰金新台幣玖萬元，罰金如
易服勞役，以新台幣玖佰元即銀元佰元折算壹日。扣案之貝瑞塔美國廠製口徑９ｍ
ｍ制式半自動手槍壹把（管制編號：0000000000）、子彈捌顆（鑑驗後所
餘）沒收。
      事  實
一、丙○○明知制式手槍及子彈係屬管制之槍彈，於民國（以下同）八十七年十月三
    十日中午時分，與潘順利（綽號「黑輝」，共同被告，另為審結）及丁○○等三
    人，因欲前往彰化縣員林鎮處理債務糾紛，乃基於共同犯意聯絡，由潘順利攜帶
    具有殺傷力之貝瑞塔美國廠製口徑９ｍｍ制式半自動手槍一把（管制編號：00
    00000000）、口徑９ｍｍ制式子彈十一顆，丁○○則攜帶具有殺傷力之
    貝瑞塔美國廠製口徑９ｍｍ制式半自動手槍一把及仿美國ＳＭＩＴＨ＆ＷＥＳＳ
    ＯＮ廠口徑０．３５７吋轉輪手槍一把，及制式九○子彈十五顆、制式口徑三八
    型子彈六顆，在台中市○○路、五權西路口，搭乘上由司機紀宗杰所駕駛車牌Ｕ
    ６－七七六號營業小客車，丙○○乘坐於後座右側、丁○○乘坐於左側，潘順利
    則乘坐於駕駛座右側，三人共同未經許可持有槍、彈，潘順利上車後，並取出前
    揭手槍拉動槍機，且以行動電話與不詳之人聯繫索債之事，坐於後座之人則要潘
    順利將槍收好，潘順利乃將槍彈置於座位底下（丁○○於車上並未將其所攜帶之
    上開槍、彈拿出來，丙○○並不知丁○○另有攜帶此部分槍彈），嗣車輛由台中
    縣烏日鄉○○○○○道上高速公路向南行駛，同日下午十三時十五分許，行至第
    一百九十五公里處時，為執勤之巡邏員警攔查臨檢，丙○○三人下車並拿出身分
    證受檢之際，因其中一名員警因對車輛實施檢視，在駕駛座右側座椅下發現潘順
    利所置放之槍、彈，丙○○三人見事已敗露，瞬即翻越外側護欄四散逃逸，惟警
    員仍扣獲前揭潘順利所攜帶之手槍一把、子彈十一顆（經送鑑驗後，餘八顆），
    及行動電話一具、變造之身分證等物。丙○○案發逃逸後，迄八十八年一月廿一
    日十七時廿七分許，在台中市○○街十五巷十六號前，又持偽造之「吳建勳」身
    分證受檢（此部分由檢察官另案偵辦），為警捕獲。
二、案經國道公路警察局第三警察隊移送臺灣彰化地方法院檢察署檢察官偵查起訴。
      理  由
一、訊之上訴人即被告（以下稱被告）丙○○坦承右揭時地與共同被告潘順利等人一
    同自台中搭車前往員林，途中遇警臨檢逃逸之事實不諱，惟矢口否認有違反槍砲
    彈藥刀械管制條例之犯行，辯稱：伊與潘順利並不認識，當日係由綽號土虱之友
    人邀伊前往員林找人談股票之事，在台中市南屯區與潘順利會合後，即搭計程車
    往南，伊在車上由土虱介紹潘順利與伊認識後即在睡覺，不知潘順利有帶槍及拿
    出槍枝之事云云。
二、經查：
（一）被告丙○○、潘順利及丁○○，係同在台中市○○路、五權西路口，搭乘由紀
      宗杰所駕駛之計程車，目的是前往彰化縣員林鎮討債，而被告丙○○當時係乘
      坐於右後座，潘順利乘坐於右前座以扣案之行動電話對外聯繫討債之事等情，
      業據被告丙○○供陳甚明，復有扣案之身分證二枚，及在行動電話、營業小客
      車右後車門內側把手所採指紋之指紋鑑定書（內政部警政署刑事警察局局紋字
      第七四六號指紋鑑定書）一份附卷可稽。
（二）共同被告潘順利係將其所攜帶之手槍及子彈置於腰際，上車後即取出手槍，於
      車上時潘順利除曾使用行動電話談論討債事宜外，並曾拉動手槍之槍機，而遭
      後座之人出言制止，命其收好，潘順利始將槍彈置於座位底下之事實，亦據證
      人即當時開車之計程車司機紀宗杰於警、偵查及原審審理中結證甚明，則本件
      被告丙○○對於當時同往討債時潘順利攜帶上開槍、彈之事實，應有認識。此
      再由被告丙○○於當日所乘之計程車行至中山高速公路第一百九十五公里處時
      ，為執勤之巡邏員警攔查臨檢，丙○○三人下車並拿出身分證受檢之際，因其
      中一名員警因對車輛實施檢視，在駕駛座右側座椅下發現潘順利所置放之槍、
      彈，被告丙○○隨即翻越外側護欄逃逸之情形，苟被告丙○○當時不知潘順利
      帶有上開槍彈，當無於警甫發現上開潘順利所帶槍、彈時，被告丙○○即能快
      速逃離，足見被告丙○○當時因知潘順利攜帶槍彈，始能一見有異即快速逃逸
      ，依此情況證據，應認證人紀宗杰之證詞與事實相符，而堪採信。又被告丙○
      ○當時係與潘順利、丁○○欲前往找人討債，苟被告丙○○毫不知情，何須倉
      促而逃，事後復持用變造之身分證件四處藏匿。自應認被告丙○○與潘順利、
      丁○○有共同持有潘順利所攜帶之上開槍彈之犯意聯絡，方合事證。被告丙○
      ○所辯，不知潘順利攜持槍彈，顯非可採。至證人丁○○於本院審理時雖證稱
      ：潘順利未將槍拿出來，被告丙○○不知潘順利有帶槍云云，核與上開所述不
      符，自係事後迴護被告丙○○之詞要難採信。
（三）扣案之手槍一把（管制編號：0000000000），係貝瑞塔美國廠製口
      徑９ｍｍ制式半自動手槍，槍管內具陸條右旋來復線，機械性能良好，具有殺
      傷力，另扣案之子彈十一顆，均係口徑９ｍｍ制式子顆（經送鑑驗，試射三顆
      ），亦具有殺傷力一節，業經內政部警政署刑事警察局鑑定在案，有該局八十
      七年十一月十日刑鑑字第八四一九三號鑑驗通知書附卷可憑。綜上所述，事證
      已臻明確，被告丙○○所辯無非避就之詞，不足採信，其犯行洵堪認定。
（四）又查本件被告丙○○與潘順利、丁○○同往討債時，丁○○尚另攜帶前揭二把
      手槍及子彈，已據丁○○於本院審理時證述在卷，且有上開槍彈扣於台灣台中
      地方法院八十八年度訴字第二一九二號案（起訴案號：台灣台中地方法院檢察
      署八十八年度偵字第一九七八七、二○五四一、二○六○六、二一一○二號）
      ，已據本院調閱上開案卷查閱無誤。然查本件係由丁○○找被告丙○○同往討
      債，被告丙○○及潘順利、丁○○二人係相約前往，已據被告丙○○及證人丁
      ○○分別陳稱在卷，而證人丁○○於本院審理時又稱被告丙○○不知其有帶槍
      彈云云，且無積極之證據，足以認被告丙○○與潘順利、丁○○三人曾商議如
      何共同持有槍、彈同往討債，是本件除潘順利於前往討債時，在計程車上，曾
      拿出前開其所攜帶之手槍，被告丙○○已有見到，而有共同持有潘順利所持槍
      、彈前往討債之犯意外，本件在證據上，尚不足以認被告丙○○亦有共同持有
      丁○○所攜帶部分之槍、彈，併予敘明。
三、核被告丙○○所為，係犯槍砲彈藥刀械管制條例第七條第四項之持有手槍罪、同
    條例第十二條第四項之持有子彈罪；被告係以一行為，同時未經許可持有槍、彈
    ，而觸犯數罪名，為想像競合犯，應從一重依槍砲彈藥刀械管制條例第七條第四
    項處斷。又被告丙○○、共同被告潘順利及丁○○間，關於前開持有潘順利所攜
    帶部分槍、彈犯行，具有犯意聯絡與行為之分擔，均為共同正犯。
四、原審對被告予以論罪科刑，固非無見，然查原判決未就本件之共犯，尚有丁○○
    一節予以認定，所為認事自有未洽。被告上訴意旨否認犯罪，而指摘原判決不當
    ，雖難認為有理由，然原判決既有上開可議，已屬無可維持，應由本院將原判決
    撤銷另為改判。爰審酌被告犯罪之動機、方法、手段、所生危害暨犯後態度等一
    切情狀，量處如主文第二項所示之刑，及諭知罰金易服勞役之折算標準，以示懲
    儆。再槍砲彈藥刀械管制條例第十九條第一項強制工作之規定，依司法院大法官
    會議第四七一號解釋，與憲法上之比例原則不符之部分應不予適用，查本件被告
    雖有共同持有槍彈之犯行，然該把槍彈係由共同被告潘順利所攜持上車，本件被
    告丙○○之情節較屬輕微，社會危險性較低，應無該條項之適用，附此敘明。又
    扣案之手槍一把、子彈八顆係屬違禁物，除鑑驗時供試射之三顆已滅失不存在，
    不予宣告沒收，均應依法宣告沒收。
五、被告經合法傳喚，無正當理由不到庭，不待其陳述逕行判決。
據上論結，應依刑事訴訟法第三百七十一條、第三百六十九條第一項前段、第三百六
十四條、第二百九十九條第一項前段、槍砲彈藥刀械管制條例第七條第四項、第十二
條第四項，刑法第十一條前段、第廿八條、第五十五條、第四十二條第二項、第三十
八條第一項第一款，罰金罰鍰提高標準條例第二條，判決如主文。
本案經檢察官甲○○到庭執行職務。
中      華      民      國    八十九  年    一      月      六          日
                                  臺灣高等法院臺中分院刑事第六庭
                                        審判長法  官  古  金  男
                                              法  官  張  祺  祥
                                              法  官  沈  應  南
右正本證明與原本無異。
如不服本判決應於收受送達後十日內向本院提出上訴書狀，其未述上訴之理由者並
得於提起上訴後十日內向本院補提理由書（均須按他造當事人之人數附繕本）。
                                              書記官  劉  智  文
中      華      民      國    八十九     年      一       月     七     日
附錄：本判決論罪法條
槍砲彈藥刀械管制條例第七條第四項：
未經許可，持有、寄藏或意圖販賣而陳列第一項所列槍砲、彈藥者，處五年以上有
  期徒刑，並科新臺幣一千萬元以下罰金。
  第一項至第三項之未遂犯罰之。
槍砲彈藥刀械管制條例第十二條第四項：
未經許可，持有、寄藏或意圖販賣而陳列子彈者，處五年以下有期徒刑，併科新臺
  幣三百萬元下罰金。
  第一項至第三項之未遂犯罰之。
第一項至第三項之未遂犯罰之。
                                                                        Ｆ


司法院資訊處製作；財團法人民間司法改革基金會備份。
